【裁判字號】    89,聲再,231
【裁判日期】    890930
【裁判案由】    貪污治罪條例聲請再審
【裁判全文】
臺灣高等法院臺中分院刑事裁定                    八十九年度聲再字第二三一號
    再審聲請人
    即受判決人  甲○○
右列聲請人因貪污治罪條例案件，對於本院八十七年度重上更（三）字第七號中華民
國八十八年八月十八日判決，最高法院八十九年八月十日以八十九年度台上字第四七
一六號駁回上訴之確定判決（臺灣台中地方法院八十年度訴字第二三六０號、臺灣台
中地方法院檢察署八十年度偵字第四四七九、四五九一、五六七四、七八六一至七八
六七、七九一五、七九九、八００六、八０九七、八０九八、八０九九、00000
－00000、00000－00000、一三三八一、一三三八二、一三九九八號
），聲請再審，本院裁定如左：
      主  文
再審之聲請駁回。
      理  由
一、聲請意旨略稱：按有罪判決確定後，因發現確實新證據，足認受有罪判決之人應
    受無罪、免訴、免刑或受輕於原判決所認罪名之判決者，為受判決人之利益，得
    聲請再審，刑事訴訟法第四百二十條第一項第六款定有明文。查鈞院八十七年度
    重上更（三）字第七號刑事判決認定聲請人於附表所示之時、地收受賄款，但聲
    請人於歷次審理中一再抗辯：七十七年十一月十日、七十八年十月十六日、七十
    九年度六月二十一日、七十九年九月二十日出差，七十八年八月十四日受訓，故
    不可能於各日收受賄賂，且有更（二）卷第一宗第二十三、二十四及第二十六頁
    反面之結業證書及台中市稅捐處函可稽，但不為鈞院更（三）判決所採信，而認
    定聲請人有於上開時地收賄。茲聲請人因發現確實之新證據即財政部財稅人員訓
    練所（七八）財訓字第五０八號通知及其附件財政部財稅人員訓練所台中地區營
    利事業所得稅法規及問題專題研修班第三期行事曆，足認聲請人就環隆公司及隆
    泰公司、建上公司部分應受無罪判決：
    (1)環隆公司：鈞院更（三）判決認定聲請人於七十八年八月十四日在台中市稅捐
    處收受賄款新台幣三萬元，但證人張庭瑞於偵七八六六號第一七二頁正面倒數第
    四行及反面倒數第四、三行均供證伊與胡正祥係於七十八年八月十四日下午至台
    中市稅捐處為環隆公司向聲請人行賄，而同卷第一七四頁之台中市稅捐稽徵處營
    利事業前來查帳登記表，亦載明張庭瑞係於該日下午三時赴台中市稅捐處，但聲
    請人於該日下午確係在外受訓，自無可能於是時受賄。
    (2)隆泰公司、建上公司部分：鈞院更（三）判決認定聲請人於七十八年十月十六
    日在台中市稅捐處收受該隆泰公司、建上公司賄款各八千元及四千元，惟依證三
    研修班行事曆記載聲請人須於七十八年十月十六日上課，及證四結業證書上課五
    十一小時未有請假情事所示，聲請人於該日下午確係在外受訓而不在台中市稅捐
    處應無疑義，又依證五台中市稅捐處八十一年中市稅稽字第一００七八號函說明
    第四段所載，聲請人於七十八年十月十六日確有出差，兼以聲請人是日下午在外
    受訓，則聲請人自無可能在台中市稅捐稽徵處收受隆泰、建上公司賄款。
    綜上所述，聲請人於本件受有罪判決確定後，始發現財政部財稅人員訓練所通知
    及其附件研修班行事曆，而該行事曆之前未曾提出於法院供審酌，致事實審法院
    於判決前因未經發現而不及斟酌，至其後始發現，故該通知及研修班行事曆係屬
    確實之新證據，且該新證據不須經過調查程序即確實足以動搖原確定判決，並足
    認聲請人就環隆公司、隆泰公司、建上公司受賄部分應受無罪判決，爰依刑事訴
    訟法第四百二十條第一項第六款請求裁定准予再審。
二、按刑事訴訟法第四百二十條第一項第六款所謂發現確實之新證據，係指當時已存
    在而發見在後或審判時未經注意之證據，且能證明原確定判決所認定之事實為錯
    誤者而言（最高法院三五年特抗字第二一號判例要旨參照）
三、經查依聲請人提出之財政部財稅人員訓練所七十八年七月二十一日（７８）財訓
    教字第五０八號通知及行事曆記載：其人員訓綀分為上午班及下午班，下午班上
    課時間每週一下午二時至四時五十分，上課總時數為五十一小時，但此僅能證明
    其上課時間之分配及上課總時數，被告縱已取得結業證明，但因一般之研修或在
    職訓練，於每節上課並未實施點名或簽到制，亦未硬性強制學員每堂一定在場，
    因之受訓學員於上課期間外出，並非鮮事，故不能因被告曾參加受訓，即採為被
    告不可能受賄之有利認定；至其於七十七年十一月十日、七十八年十月十六日、
    七十九年九月二十日雖有出差，此業經台中市稅捐稽徵處函復屬實，但據被告甲
    ○○供稱：伊出差大都屬轄區內當天往返，而台中市轄區依地理位置之遠近、交
    通狀況、開車速度及交通工具之不同，其所費時程亦不一，長則當天往返，短則
    一、二小時內即得往返者，而依被告所陳：其於七十八年十月十六日上午出差，
    兼以下午又去上課，可知其路程絕非長途而為短程者，則被告其間之空檔返回上
    班地點受賄亦非不可能，故亦不能執此而為有利於被告之認定。
四、本件聲請人所舉聲請再審之理由，其所舉之證據既不足以影響原判決之結果，依
    前開判例意旨，即與刑事訴訟法第四百二十條第一項第六款之規定不合，聲請人
    據此提起再審，應認為無再審理由，爰依同法第四百三十四條第一項，裁定如主
    文。
中      華      民      國    八十九      年      九      月    三十    日
                              臺灣高等法院臺中分院刑事第七庭
                                    審判長法  官  林  榮  龍
                                          法  官  江  錫  麟
                                          法  官  謝  說  容
右正本證明與原本無異。
如不服本裁定，應於裁定送達後五日內向本院提出抗告狀。
                                          書記官  黃  薰  慧
中      華      民      國    八十九      年      十      月    三      日
                                                                        Ｋ


司法院資訊處製作；財團法人民間司法改革基金會備份。
